臺灣高等法院刑事判決
111年度上訴字第5號
上  訴  人  
即  被  告  吳柏賢



選任辯護人  王明偉律師
上列上訴人因違反兒童及少年性剝削防制條例案件，不服臺灣桃
園地方法院110年度訴字第95號，中華民國110年10月29日第一審
判決（起訴案號：臺灣桃園地方檢察署109年度偵字第36151號）
，提起上訴，本院判決如下：
    主  文
原判決撤銷。
甲○○無罪。
    理  由
一、公訴意旨略以：被告甲○○於民國106年至108年間某日透過社
    群軟體Instergram結識告訴人即代號AE000-Z000000000之女
    子（真實姓名、年籍詳卷，下稱A女），詎被告明知A女係12
    歲以上未滿18歲之少年，仍基於引誘使少年製造猥褻行為電
    子訊號之犯意，要求A女拍攝自身裸露之照片並傳送予其，A
    女遂在其住處（真實地址詳卷）拍攝裸露身體之照片6張後
    傳送予被告。因認被告涉犯兒童及少年性剝削防制條例第36
    條第2項之引誘使少年製造猥褻行為電子訊號罪嫌等語。另
    蒞庭公訴檢察官於本院審理時補充稱：被告犯罪時間應為10
    6年間，所犯為106年11月29日修正前之兒童及少年性剝削防
    制條例第36條第2項之罪等語（見本院卷第344頁）。
二、按犯罪事實應依證據認定之，無證據不得認定犯罪事實；不
    能證明被告犯罪或其行為不罰者，應諭知無罪之判決，刑事
    訴訟法第154條第2項、第301條第1項，分別定有明文；次按
    認定不利於被告之事實，須依積極證據，苟積極證據不足為
    不利於被告事實之認定時，即應為有利被告之認定，更不必
    有何有利之證據（曾經選為判例之最高法院30年上字第816
    號判決意旨參照）；又事實之認定，應憑證據，如未能發現
    相當證據，或證據不足以證明，自不能以推測或擬制之方法
    ，為裁判基礎；認定犯罪事實，所憑之證據，雖不以直接證
    據為限，間接證據亦包括在內，然無論直接或間接證據，其
    為訴訟上之證明，須於通常一般之人均不致於有所懷疑，而
    得確信其為真實之程度者，始得據之為有罪之認定，倘其證
    明尚未達到此一程度，而有合理性懷疑之存在時，即無從為
    有罪之認定（曾經選為判例之最高法院40年台上字第86號、
    76年台上字第4986號判決意旨參照）；再按刑事訴訟法第16
    1條第1項規定檢察官就被告犯罪事實，應負舉證責任，並指
    出證明之方法。因此，檢察官對於起訴之犯罪事實，應負提
    出證據及說服之實質舉證責任。倘其所提出之證據，不足為
    被告有罪之積極證明，或其指出證明之方法，無從說服法院
    以形成被告有罪之心證，基於無罪推定之原則，自應為被告
    無罪判決之諭知（曾經選為判例之最高法院92年台上字第12
    8號判決意旨參照）；被告之自白為證據之一種，須非出於
    強暴、脅迫、利誘、詐欺或其他不正之方法，且與事實相符
    者，方得採為證據，故被告雖經自白，仍應調查其他必要之
    證據，以察其與事實是否相符，苟無法證明其與事實相符，
    根本即失其證據之證明力，不得採為判斷事實之根據（曾經
    選為判例之最高法院46年台上字第809號判決意旨參照）。
三、再按刑事訴訟法第308條規定：「判決書應分別記載其裁判
    之主文與理由；有罪之判決並應記載犯罪事實，且得與理由
    合併記載。」同法第310條第1款規定：「有罪之判決書，應
    於理由內分別情形記載左列事項：一、認定犯罪事實所憑之
    證據及其認定之理由。」及同法第154條第2項規定：「犯罪
    事實應依證據認定之，無證據不得認定犯罪事實。」揆諸上
    開規定，刑事判決書應記載主文與理由，於有罪判決書方須
    記載犯罪事實，並於理由內記載認定犯罪事實所憑之證據及
    其認定之理由。所謂認定犯罪事實所憑之「證據」，即為該
    法第154條第2項規定之「應依證據認定之」之「證據」。職
    是，有罪判決書理由內所記載認定事實所憑之證據，即為經
    嚴格證明之證據，另外涉及僅須自由證明事項，即不限定有
    無證據能力之證據，及彈劾證人信用性可不具證據能力之彈
    劾證據。在無罪判決書內，因檢察官起訴之事實，法院審理
    結果，認為被告之犯罪不能證明，而為無罪之諭知，則被告
    並無檢察官所起訴之犯罪事實存在，既無刑事訴訟法第154
    條第2項所規定「應依證據認定之」事實存在，因此，判決
    書僅須記載主文及理由，而理由內記載事項，為法院形成主
    文所由生之心證，其論斷僅要求與卷內所存在之證據資料相
    符，或其論斷與論理法則無違，通常均以卷內證據資料彈劾
    其他證據之不具信用性，無法證明檢察官起訴之事實存在，
    所使用之證據並不以具有證據能力之證據為限（最高法院10
    0年度台上字第2980號判決同此意旨可參）。綜上，本案被
    告既經本院認定不能證明被告犯罪（詳後述），則本判決即
    不再論述所援引有關證據之證據能力，先予敘明。
四、本案公訴人認上訴人即被告甲○○（下稱被告）涉有引誘使少
    年製造猥褻行為電子訊號罪嫌，無非係以被告之自白、A女
    之指證及被告手機內儲存A女之裸露身體（性器官）照片6張
    （下稱本案裸照）等件為其論據。訊據被告於本院審理中堅
    決否認犯行，辯稱：本案裸照並非伊向A女取得，應係網路
    群組有網友上傳，伊將之下載儲存在手機內，先前自白係將
    本案與他案混淆等語；辯護人則為被告辯護稱：被告自白與
    A女指證內容及客觀事證均不相符，可見被告自白與事實不
    符，不得採為證據，又本案除A女指訴外，並無任何被告與A
    女間關於起訴事實之關鍵對話，無從證明被告有起訴犯行等
    語。
五、本院查：
㈠、被告固於警詢供陳：伊手機內A女裸體照片6張，係於108年初
    ，A女在自己住處拍攝後，以LINE傳送給伊，因為A女跟伊在
    網路上聊天，跟伊說她需要錢，伊便借A女新臺幣（下同）
    約1、2,000元，伊怕A女之後不還錢，才要求A女傳裸照，若
    之後不還錢，就用裸照請A女還錢等語（見偵卷第7至8頁）
    ；於檢察官訊問時仍為與警詢相同陳述，並補充稱：伊跟A
    女是在網路上加好友聊天認識，當時A女跟伊說她17、18歲
    ，但伊覺得應該沒有超過16歲，A女跟伊借錢金額為2、3,00
    0元，伊是用ATM無摺現金存提款功能，讓A女自行從其帳戶
    領錢，A女之後有還錢，也是使用相同之中國信託ATM現金存
    提款功能把錢存到伊帳戶等語（見偵卷第60頁）：起訴後於
    原審供稱：伊於108年認識A女，A女說蝦皮購物的貨到了，
    需要付錢，跟伊借2,000元，伊先在自己中國信託銀行帳戶
    （帳號：000-000000000000）設定只能領2,000元，再告訴A
    女伊帳戶密碼，讓A女直接用無卡提領2,000元，伊怕A女不
    還錢，要求A女拍裸照傳給伊，A女用LINE把裸照傳給伊，之
    後A女有於2星期後以相同方式把錢存回伊帳戶，伊承認起訴
    的犯罪事實等語（見原審訴字卷第53頁）。是依被告上開供
    述（自白）內容，係坦承：A女於108年間向其借款，其讓A
    女自其中國信託銀行帳戶以無摺提款提領2,000元，且為確
    保A女日後還款，故同時要求A女自行拍攝裸照予其，A女便
    拍攝本案裸照後以LINE傳給其，A女於2週後有以相同方式還
    錢至其前開帳戶。茲因公訴人引用該自白為證據，被告於本
    院審理中否認前開自白之真實性，是本案應先審究者，被告
    上開自白是否與事實相符，而得採為判斷事實根據。經查：
    　　　　
  1.本案查獲經過，係因桃園市政府警察局婦幼警察隊接獲另案
    被害人報案，經聲請搜索票至被告住處搜索，當場扣得被告
    持有之手機，經檢視該扣案手機內電磁紀錄，發現本案A女
    裸照，遂先後通知A女及被告到案製作筆錄，A女於警詢指稱
    本案裸照係其遭人引誘拍攝，被告乃於警詢為上開自白，此
    有桃園市政府警察局婦幼警察隊110年4月29日函、及該警察
    隊110年3月26日函暨所附該另案之刑事案件報告書、臺灣桃
    園地方法院搜索票、搜索扣押筆錄、扣押物品目錄表等件在
    卷可稽（見原審訴字卷第97、65至75頁）；並經該警察隊偵
    查佐蘇靖芳於本院準備程序證述：「（本案被害人，警方是
    如何找到他的）被告那時候說圖檔是放在他手機的LINE圖檔
    中，我在照片中有看到那個被害人（按指A女），那個被害
    人因另案我有接觸過，所以我認得。」等語明確（見本院卷
    第90頁）。足認本案係員警因另案先查扣被告手機，經員警
    檢視手機電磁紀錄後，查覺手機內另存有員警先前曾經接觸
    過而知悉身分之A女之裸照（即本案裸照6張），始通知A女
    到案製作筆錄（筆錄內容詳後述）。
  2.經本院勘驗前開另案扣押之被告手機，證實本案裸照6張之
    圖檔係存放在LINE檔案之KEEP中之6個檔案，其中3個檔案之
    儲存檔案日期為108年2月16日，另3個檔案之儲存日期為107
    年12月24日，有本院勘驗筆錄及手機畫面擷圖可稽（見本院
    卷第91、95至101頁），上開勘驗結果雖無法證明該圖檔之
    拍攝日期，但可認定本案裸照最遲於107年12月24日即已拍
    攝完成，方能於該日儲存在被告手機。是被告自白供稱係於
    108年間請A女拍攝後上傳給伊乙情，所承犯罪時間即與前開
    客觀事證顯有不符。
  3.其次，A女於警詢、檢察官訊問時，均明確指證本案裸照6張
    係其於106年國一暑假到國二上學期這段期間自行拍攝，拍
    攝原因係因為朋友知道其想賺錢，介紹其與不詳之人在IG聯
    繫，對方表示只要拍自己的裸照傳過去，會給其幾萬元至幾
    十萬元，讓其覺得賺錢很容易，就拍10張以上自己的全裸照
    、上半身裸照、私密處照，再以IG傳給對方，記得一張裸照
    的價錢是幾千元，但後來沒有拿到錢；其絕對不是用LINE傳
    給對方，因為其沒有加對方LINE，其也不可能於108年因為
    借錢緣故而傳裸照，因為當時其有在打工，不會跟別人借錢
    ，而且其連對方是誰都不知道，怎麼敢跟對方借錢等語在卷
    （見偵卷第20至21、45至46頁）。是依A女前開指證內容，
    足見被告自白供稱要求A女拍攝裸照時間（即108年）、A女
    傳裸照予其之原因（即A女向被告借款2,000元）、傳送方式
    （即以LINE傳送），A女提供裸照換取之對價（即借款2,000
    元）等重要犯罪情節，均與A女指證遭人引誘拍攝並傳送本
    案裸照之被害過程情節（即拍攝傳送時間為106年、欲以裸
    照換取每張幾千元、以IG傳送裸照等）明顯均不相符，A女
    並明確指證被告所供完全不實（見偵卷第46頁）。　
　4.據上，被告自白內容核與客觀事證及告A女之指證均不相符
    ，依據前開說明，難認與事實相符，應無證明力，不得採為
    判斷本案事實之根據。至於公訴人指稱被告不可能因將本案
    與他案混淆而誤為本案自白，然被告為自白之動機為何，不
    一而足，本案被告自白內容既與事實不符，即無證據力可言
    ，至於是否如被告所稱係因與他案混淆所致，無關宏旨，併
    此指明。
㈡、A女固於警詢及檢察官訊問時，指證本案裸照6張係其於106年
    間，為了以裸照換取金錢，乃與對方在IG上私訊聯繫，並受
    「對方」引誘自行拍攝該裸照傳送給「對方」等語，惟該「
    對方」為何人，A女證稱：其不知道對方之IG暱稱、年籍資
    料及聯絡電話，且當時與對方IG對話紀錄均已刪除，其沒有
    見過對方，且感覺對方使用的IG照片是假的，其不知道對方
    是誰，之後也找不到對方，無法確定是否是本案被告，其是
    經警方通知，才知道被告手機內有其裸照等語（見偵卷第20
    至21、45至46頁）。由上可知，A女並未向警方指證被告為
    其送裸照對象，且依A女證述內容，亦無從證明引誘A女拍攝
    裸照之人及A女傳送裸照對象即為被告。
㈢、至於被告手機存有本案裸照6張，經本院勘驗被告手機，該等
    裸照均存放在被告LINE檔案之KEEP中，且照片來源標註為「
    不明」（見本院卷第92至93、99、101頁），故被告手機內
    之A女裸照僅能證明被告持有裸照事實，無法證明被告取得
    該等裸照之來源是否來自A女；又依A女所證，其係將裸照傳
    送予不詳之人欲換取現金，則該不詳之人於取得裸照後，即
    有可能再將該等照片於網路或群組中與人分享或販售，進而
    散布至不特定人（包括本案被告）持有，參以A女證稱其當
    時共拍10張以上的全裸照、上半身裸照、私密處照傳給對方
    ，而被告手機內僅查獲其中6張，則被告是否為A女傳送裸照
    之對象，即有可疑；此外，警方既已檢閱扣案被告手機而發
    現本案裸照，然未能同時查獲手機中有何被告與A女間以社
    群交友軟體私訊之相關紀錄，且該手機內尚存有其他許多裸
    照，據上各情，被告辯稱其有加入會傳色情圖片跟影片的群
    組，其手機中之A女裸照係從LINE群組存下來，其不只存了
    本案裸照，還存了很多其他色情照片等語，否認有引誘A女
    拍攝進而取得本案裸照，所辯尚非全無可採。
㈣、至於檢察官聲請傳喚證人即員警風云栭，欲查明警方如何查
    悉本案裸照之人為A女及A女被害經過，然本案實際查獲員警
    為乙○○○○○，風云栭僅係後續接手偵辦，此有本院公務電話
    紀錄可稽（見本院卷第65頁），且乙○○○○○已於本院準備程
    序到院具結證述本案查獲過程，自無另傳喚風云栭作證之必
    要；又檢察官聲請再傳喚證人蘇靖芳及A女，惟業經檢察官
    表示捨棄傳喚（見本院卷第295至296頁），均併此敘明。　
    　　
㈤、綜上，本案除A女之指證及扣得被告手機內之A女裸照6張外，
    即無其他證據，而A女之證述僅能證明其受不詳之人引誘而
    拍攝裸照傳送予該不詳之人，被告手機內之本案裸照，亦無
    從證明係由A女處取得，且無法排除被告經由其他管道間接
    取得之可能性。是上開證據經綜合審酌，被告是否為引誘A
    女拍攝本案裸照之人，仍存有合理懷疑，依公訴人所舉證據
    ，尚無從使本院形成被告有罪之確信，此外，復無其他證據
    足以證明被告有公訴意旨所指犯行，不能證明被告犯罪，基
    於無罪推定原則，應為被告無罪之諭知。
六、原審未察，遽為被告有罪判決，尚有未洽，被告上訴否認犯
    罪，非無可採，其上訴為有理由，自應由本院撤銷原判決，
    改諭知被告無罪。
七、被告經合法傳喚，無正當之理由不到庭，爰不待其陳述逕為
    判決。　
據上論斷，應依刑事訴訟法第371條、第369條第1項前段、第364
條、第301條第1項前段，判決如主文。
本案經檢察官盧奕勳提起公訴，檢察官陳玉萍到庭執行職務。
中　　華　　民　　國　　111 　年　　11　　月　　29　　日
                  刑事第二十庭  審判長法　官  吳淑惠
                                      法　官  王惟琪
                                      法　官  吳祚丞
以上正本證明與原本無異。
檢察官如不服本判決，應於收受送達後20日內向本院提出上訴書
狀，其未敘述上訴之理由者並得於提起上訴後20日內向本院補提
理由書（均須按他造當事人之人數附繕本）「切勿逕送上級法院
」。
                                      書記官  楊宜蒨
中　　華　　民　　國　　111 　年　　11　　月　　30　　日